【裁判字號】    89,上訴,323
【裁判日期】    890518
【裁判案由】    毒品危害防制條例
【裁判全文】
臺灣高等法院臺中分院刑事判決                    八十九年度上訴字第三二三號
    上  訴  人
    即  被  告  甲○○
                        戒治所執行戒治中）
    指      定
    辯  護  人  本院公設辯護人  丙○○
右上訴人因違反毒品危害防制條例案件，不服台灣南投地方法院中華民國八十八年十
二月二十三日第一審判決（民國八十八年度訴字第六八號，起訴案號：台灣南投地方
法院檢察署民國八十八年度偵字第一二二五號、第一二二六號），提起上訴，本院判
決如左：
    主      文
原判決撤銷。
甲○○共同販賣第二級毒品，累犯，處有期徒刑柒年貳月。
扣案安非他命壹包（淨重柒點肆公克，包裝重零點陸柒公克）沒收銷燬之，新台幣
柒仟元沒收。
    事      實
原審判決書所記載之事實，除「與江正輝（將另行通緝）基於共同之犯意聯絡」部分
，應更正為「與江正輝（將另行通緝）基於意圖販賣第二級毒品安非他命牟利之共同
犯意聯絡」外，其餘與本院認定之犯罪事實相同，茲引用之（如附件）。
    理      由
一、引用原審判決書所記載之證據及理由，並參酌證人乙○○經本院拘提到案時，猶
    供稱上訴人即被告（以下簡稱被告）甲○○有與其聯絡買賣之事宜，即被告打電
    話通知其地點，再由共同被告江正輝與其會合拿錢，告訴其安非他命之所在等情
    （見本院八十九年四月十九日訊問筆錄），足見被告空言否認販賣第二級毒品安
    非他命之情事，當係推諉之詞，尚難憑採。
二、查被告曾有違反麻醉藥品管理條例及肅清煙毒條例等前科紀錄多次，此觀諸本院
    被告全國前案紀錄表即明，足見被告對於第二級毒品安非他命之價格、施用及販
    賣第二級毒品安非他命之法定刑責，當有所知悉，再者，被告既有施用毒品之不
    良素行，其為籌措施用毒品之費用而販賣毒品以牟利，亦屬事理之常，故本院認
    為被告當有販賣第二級毒品安非他命以謀利之意圖，應可認定。又安非他命係屬
    毒品危害防制條例第二條第一項第二款所稱之第二級毒品，被告販賣安非他命以
    牟利，核係犯毒品危害防制條例第四條第二項之販賣第二級毒品罪。至其持有第
    二級毒品之低度行為，已為其販賣之高度行為所吸收，自不另論罪。又被告與共
    同被告江正輝彼此間，有犯意聯絡及行為分擔，已據證人乙○○供明屬實，應論
    以共同正犯。又被告曾於民國（下同）八十三年三月三十一日因違反麻醉藥品管
    理條例案件，經台灣台中地方法院以八十三年度訴字第一０八九號刑事判決判處
    有期徒刑四月，於八十三年九月二十二日易科罰金執行完畢，此有台灣南投地方
    法院檢察署刑案資料查註紀錄表及本院被告全國前案紀錄表存卷可按，其於五年
    內再犯本件有期徒刑以上之罪，為累犯，除其法定本刑無期徒刑部分依法不得加
    重外，餘應依刑法第四十七條之規定加重其刑。原審予以被告論罪科刑，固非無
    見，但查毒品危害防制條例第四條第二項販賣第二級毒品罪，係以意圖營利為其
    構成要件，則於論述被告上開罪責時，自應於判決之事實欄及理由欄記載被告販
    賣第二級毒品以營利之意圖及憑以認定被告營利意圖之證據，方屬妥適，但原判
    決固論處被告以販賣第二級毒品之罪責，但並未於判決之事實欄及理由欄記載被
    告販賣第二級毒品營利之意圖及憑以認定被告意圖營利之證據，自有未合；次查
    無期徒刑不得加重，刑法第六十五條第一項定有明文，而被告所犯毒品危害防制
    條例第四條第二項販賣第二級毒品之法定本刑係處無期徒刑或七年以上有期徒刑
    ，得併科新臺幣七百萬元以下罰金，則依累犯之規定加重被告之法定本刑時，該
    法定本刑無期徒刑部分，自不得予以加重，詎原審未察，仍於論處被告累犯時，
    就該法定本刑為無期徒刑部分予以加重其刑，自有違誤。被告上訴意旨矢口否認
    販賣第二級毒品之情事而執以指摘原判決不當，雖無足取，但原判決既有可議，
    亦屬無可維持，應由本院將原判決予以撤銷改判。查被告素行非佳，已如前述，
    復於犯罪後弗承犯行，設詞圖卸，足見其尚無悔改之心，爰併審酌被告犯罪之動
    機、目的、手段及犯罪所生之危害非重等一切情狀，量處被告有期徒刑柒年貳月
    。扣案安非他命一包（淨重七．四三公克，包裝重０．六七公克），係第二級毒
    品，應依毒品危害防制條例第十八條第一項前段宣告沒收銷燬之；又現金新臺幣
    （下同）七千元，雖被告否認為販毒所得，然由被告甫交易完畢即被查獲乙節，
    足證該款係被告因犯本罪所得之財物，應依同條例第十九條第一項規定宣告沒收
    之。又該被告因販賣第二級毒品所得七千元既經扣案，當無不能沒收之情事，自
    無庸諭知如不能沒收時，以其財產抵償之，併予敘明。
三、據上論斷，應依刑事訴訟法第三百七十三條、第三百六十九條第一項前段、第三
    百六十四條、第二百九十九條第一項前段，毒品危害防制條例第四條第二項、第
    十八條第一項前段、第十九條第一項，刑法第十一條前段、第二十八條、第四十
    七條判決如主文。
本案經檢察官丁○○到庭執行職務。
中      華      民      國    八十九     年      五       月    十八    日
                                  臺灣高等法院臺中分院刑事第十庭
                                        審判長法  官  林  照  明
                                              法  官  蔡  聰  明
                                              法  官  李  寶  堂
右正本證明與原本無異。
如不服本判決應於收受送達後十日內向本院提出上訴書狀，其未述上訴之理由者並
得於提起上訴後十日內向本院補提理由書（均須按他造當事人之人數附繕本）。
                                              書記官  蕭  玉  真
中      華      民      國    八十九     年      五       月    十九    日
附錄：
毒品危害防制條例第四條第二項：
製造、運輸、販賣第二級毒品者，處無期徒刑或七年以上有期徒刑，得併科新臺幣七
百萬元以下罰金。
                                                                        Ｉ
附件：
臺灣南投地方法院刑事判決                            八十八年度訴字第六八號
    公  訴  人  臺灣南投地方法院檢察署檢察官
    被      告  甲○○  男  五十歲（民國○○○年○月○日生）業工
                        住南投縣南投市○○路○段二五八巷一號
                        另案於台灣台中戒治所執行中
                        身分證統一編號：Ｚ000000000號
    公設辯護人          王金陵
右列被告因違反毒品危害防治條例案件，經檢察官提起公訴（八十八年度偵字第一二
二五、一二二六號），本院判決如左：
    主  文
甲○○共同販賣第二級毒品，累犯，處有期徒刑柒年貳月。
扣案安非他命壹包（淨重柒點肆公克，包裝重零點陸柒公克）沒收銷燬之，新台幣
柒仟元沒收。
    事  實
一、甲○○曾於民國（下同）八十三年間，因違反麻醉藥品管理條例案件，經台灣台
    中地方法院判處有期徒刑四月確定，於八十三年九月二十二日易科罰金執行完畢
    。猶不知悔改，與江正輝（將另行通緝）基於共同之犯意聯絡，於八十八年二月
    二十四日二十三時許，在台中市○○路、河南路口麥當勞前，將第二級毒品安非
    他命一包（淨重七．四三公克、包裝重０．六七公克），以新台幣（下同）七千
    元之價格販賣予乙○○，甫交易完畢，旋為南投憲兵隊查獲，並自乙○○身上扣
    得上開安非他命一包，復於移送至檢察官處，再自甲○○身上扣得交易所得現金
    七千元。
二、案經南投憲兵隊移送台灣南投地方法院檢察署檢察官偵查起訴。
    理  由
一、訊據被告甲○○矢口否認有何販賣第二級毒品之行為，辯稱：案發當日伊曾打電
    話向姓名年籍不詳之黃姓男子購買海洛因，並約江正輝吃宵夜，嗣伊與黃姓男子
    於二十三時許碰面後，黃姓男子將伊載至台中市○○路、河南路口麥當勞速食店
    旁之巷內議價，其間伊曾聽見乙○○打電話向黃姓男子購買安非他命，後來伊等
    二人談妥價碼後，黃姓男子將伊載至麥當勞門口交貨，伊便下車至對面之小吃店
    吃宵夜，江正輝隨後才到，伊並未見過乙○○，亦未與江正輝出售安非他命予乙
    ○○，況七千元之價格亦低於市價甚多云云。經查：
  (一)右揭犯罪事實，業據證人乙○○於南投憲兵隊訊問時、檢察官偵查及本院審理中
    證述明確（詳細證述內容見附件），互核情節相符，並無矛盾之處，且與證人即
    查獲本案之南投憲兵隊分組長林建元於審理中證稱：其抵達案發現場時，甲○○
    、江正輝、乙○○三人正要由麥當勞離開，有看見彼等交談，但未看到交易情形
    ，後來三人一同過馬路往小吃店走去，乙○○車停在小吃店那邊，他正要去開車
    時被捕，後來在他身上尋獲安非他命，另二人在小吃店內吃宵夜，後走出來才被
    捕，海洛因係在甲○○內衣縫有雙層之處找到等語一致，且乙○○所稱與馬毅強
    聯絡之行動電話門號，經本院向台灣大哥大股份有限公司查詢結果，用戶為「林
    敬忠」，此有該公司第七九四號回函為憑，而據證人馬毅強於審理中證稱該門號
    目前由其使用中，足見乙○○所言非虛。
  (二)被告前後說詞不一，諸多矛盾，且與同案被告江正輝所供亦頗多不符，不足採信
    （詳細供述內容均見附件）：
  被告於偵查中曾坦承自乙○○、江正輝處拿得七千元；同案被告江正輝於偵查中
    亦曾供稱：有向乙○○拿錢交給甲○○等語。
  雖被告稱不認識馬毅強，馬毅強亦稱不認識被告，惟被告於憲兵隊訊問時稱：平
    常均以行動電話0000000000與黃先生聯絡，經本院向遠傳電信股份有
    限公司查詢結果，該門號用戶即為馬毅強，此有該公司傳真回函附卷可憑；另參
    以馬毅強於案發次日即八十八年二月二十五日十六時三十分許，在案發同一地點
    ，亦因持有海洛因及安非他命，涉嫌違反毒品危害防制條例，經台灣台中地方法
    院檢察署以八十八年度偵緝字第七六二號偵查起訴等情觀之（此有起訴書可參）
    ，可見被告與馬毅強所言不實；況江正輝於本院審理中稱：打電話來之胖胖男子
    應是馬毅強。是黃姓男子顯係被告臨訟杜撰之虛構人物，用以掩飾伊與馬毅強之
    關係。
  被告表示當日未與乙○○碰面，然就證人林建元之上開證述，足見被告所言不實
    。
  被告稱是在與江正輝吃粥前，即與黃生生連絡交易完畢；江正輝卻稱是在吃粥當
    中，被告接到電話，二人說詞不一。
  (三)參以被告查獲移送臺灣南投地方法院檢察署時，經檢察官當庭自甲○○身上搜出
    現金四萬七千九百元，並扣得其中七千元，就該筆現金來源，被告於審理中先稱
    係為小孩註冊用，後改稱係購買海洛因所餘，前後供述不一，本有可疑；況於夜
    間攜帶大筆現金之舉，本有違常情，益見被告之供述，殊難採信。
  (四)此外自乙○○身上扣得之白色結晶一包（淨重七．四三公克、包裝重０．六七公
    克），經送法務部調查局鑑驗結果，確係甲基安非他命無訛，有該局八十八年七
    月九日（88）陸字第八八○四七五四三號檢驗通知書一紙附卷可稽，而乙○○亦
    因施用毒品安非他命，經送觀察、勒戒後，無繼續施用傾向，業據檢察官為不起
    訴處分，有台灣嘉義地方法院檢察署八十八年度偵字第二０八九號不起訴處分書
    可憑。綜上所述，被告所辯不足採信，伊犯行洵堪認定。
二、核被告所為，係犯毒品危害防制條例第四條第二項之販賣第二級毒品罪。其持有
    第二級毒品之犯行，已進而為販賣之行為所吸收，不復另論。又被告與同案被告
    江正輝間，有犯意聯絡及行為分擔，應論以共同正犯。又被告曾於八十三年間因
    違反麻醉藥品管理條例案件，經台灣台中地方法院判處有期徒刑四月確定，於八
    十三年九月二十二日易科罰金執行完畢，此有台灣南投地方法院檢察署刑案資料
    查註紀錄表及本院被告全國前案紀錄表可按，其於五年內再犯有期徒刑以上之本
    罪，為累犯，應依刑法第四十七條規定加重其刑。爰審酌被告犯罪之動機、目的
    、手段，及有多項前科，且在假釋期中，猶不知警惕自持，惟犯罪所生損害不重
    等一切情狀，量處如主文所示之刑。扣案安非他命一包（淨重七．四三公克，包
    裝重０．六七公克），係第二級毒品，應依毒品危害防制條例第十八條第一項前
    段宣告沒收銷燬之；又現金七千元，雖被告否認為販毒所得，然由被告甫交易完
    畢即被查獲乙節，足證該款係被告因犯本罪所得之財物，應依同條例第十九條第
    一項規定宣告沒收。
據上論斷，應依刑事訴訟法第二百九十九條第一項前段，毒品危害防制條例第四條第
二項、第十八條第一項前段、第十九條第一項，刑法第十一條前段、第二十八條、第
四十七條，判決如主文。
本案經檢察官張曉雯到庭執行職務。
中      華      民      國    八十八    年      十二      月   二十三   日
                                      臺灣南投地方法院刑事庭
                                          法  官  黃  綵  君
右正本證明與原本無異。
如不服本判決，應於判決送達後十日內向本院提出上訴狀( 應附繕本 )。「切勿逕送
上級法院」。
                                          書記官
中      華      民      國    八十八    年      十二      月   二十三   日
附錄法條：
毒品危害防制條例第四條第二項：
製造、運輸、販賣第一級毒品者，處死刑或無期徒刑：處無期徒刑者，得併科新臺幣
一千萬元以下罰金。
２製造、運輸、販賣第二級毒品者，處無期徒刑或七年以上有期徒刑，得併科新臺幣
七百萬元以下罰金。
附件：
甲、被告：
一、甲○○：
  ＊（憲兵隊88.02.25，見八十八年度偵字第一二二五號偵卷，以下簡稱偵Ａ卷）身
    上搜到之海洛因，是伊所有，為幫父親止痛用；乙○○身上安非他命非伊賣給他
    的，伊於八十八年二月二十四日二十三時許，跟一位黃先生至台中市西屯加油站
    附近碰面，當時伊有聽到有人打電話給黃先生說要買安非他命，黃員稱你於台中
    市○○路與河南路口等其過去將東西交付予你，隨即乙○○即被貴隊逮捕；黃員
    住彰化，身高約一百七十公分，身材微胖，操台語口音，平常均以行動電話連絡
    （0000000000）；身上海洛因（含袋重二十．六公克）是伊以四萬元
    ，於八十八年二月二十四日二十三時於台中市○○路與河南路口向黃員購得。
  ＊（偵88.02.25）有從乙○○、江正輝那拿七千元（偵Ａ卷三二頁背面）；未以行
    動電話向乙○○要拿五千元。
  ＊（本院88.3.8）當天是要向綽號「葯頭」男子買海洛因；其真實姓名不清楚，可
    查報；買四萬元；身上還剩之四萬元是小孩註冊用；伊不認識乙○○，他所言不
    實在。
  ＊（本院88.03.17）乙○○所言不實在；伊是在吃粥處的外面被查獲，且貨均拿到
    手後才被查到。
  ＊（本院88.10.20）藥頭黃先生不是馬毅強、楊欽淮；黃先生自己拿給我；是打完
    電話後黃先生拿海洛因，約十、十一時多拿來，他載我到麥當勞處交付，我先打
    電話予黃先生後打電話找江正輝吃稀飯，而海洛因拿到後我們就去吃宵夜了；江
    正輝係我去吃稀飯時才到；在麥當勞前面交付海洛因；黃先生拿來時，江正輝同
    時到達；江正輝是坐計程車去；黃先生大概有看到乙○○，我沒看到；電話中有
    聽他講，所以知悉乙○○找黃先生；黃先生叫他去老地方等，而先載我到麥當勞
    處下車；即我與黃先生碰面，尚在談價碼時聽到，約交貨前十分鐘；乙○○係我
    拿到海洛因後才出現的；我與黃先生於交付海洛因十分鐘前於麥當勞附近巷子，
    即麥當勞那條巷子下去二、三條巷子，我與黃先生談買海洛因之價格，而有人打
    電話要買安非他命，我與黃先生在那轉了轉，在麥當勞前車上交付海洛因後下車
    ，去吃稀飯，沒看他去那裡；我去對面吃稀飯後江正輝才到；沒有看到乙○○；
    吃稀飯約一、二十分鐘被查獲；西屯加油站在麥當勞斜對面而已。
  ＊（本院88.12.09）價格與市價差太多，不知乙○○身上毒品何處來；身上查獲之
    四萬元，是買海洛因剩下的，因原要買而沒買那麼多；乙○○完全沒碰面，江正
    輝是事後才到；我未見過安非他命；警訊時稱與「藥頭」連絡之電話號碼，是他
    本人的我不曉得，是他告訴我的，那是呼叫器號碼。
二、江正輝：
  ＊（憲兵隊88.02.25，見八十八年度偵字第一二二六號偵卷，以下簡稱偵Ｂ卷）八
    十八年二月二十四日二十三時許，是因為甲○○以行動電話聯絡伊說很久未見面
    ，剛好伊人在台中，所以約在台中市○○路與河南路口一家賣粥的小吃店見面，
    伊未開車，所以搭計程車去；海洛因是從甲○○身上查到的，安非他命是從一名
    伊不認識之男子口袋中找到的；他們交易伊沒在場，不知交易情形。
  ＊（偵88.02.25）有向乙○○拿錢，多少錢沒算，拿了之後就給甲○○，因電話中
    甲○○與乙○○提到乙○○欠甲○○錢，在被查獲處麵攤聽到的（偵Ｂ卷三二頁
    正面）；有拿約五、六張千元鈔給甲○○；有聽到甲○○在行動電話說要錢，但
    不知甲○○跟誰說。
  ＊（本院88.03.17）乙○○所言不實在，當日伊只是與甲○○至查獲地點吃粥，就
    被七、八名警員毆打，伊不認識乙○○，伊向別人買安非他命八．二公克至少八
    千元以上。
  ＊（本院88.6.9）當天去台中，是一刑警莊國民叫伊去台中親家莊大樓找一個姓潘
    的，是配合辦案，與刑警係當天二、三點談的，下午七時多去找，後來在吳昭蓉
    處待到十時多；甲○○打電話約伊出來，在河南路口吃稀飯；伊與馬毅強未見面
    ，甲○○他們二人先走開，一個胖胖的人，那人應是馬毅強，他走過去，甲○○
    要伊等一下就走出去，伊看不到；伊在店內吃，未出去；他走過來即打電話，提
    一物品，打電話予甲○○，甲○○「喔」一聲即叫伊等一下走出去，在左轉巷子
    內，約二、三分鍾，他們二人即走過來，馬毅強即坐車走了，後那個胖胖的打電
    話要甲○○幫他收個錢，甲○○回稱不熟，伊向施問有無海洛因，他說沒有，惟
    警察來即在他身上查到海洛因；乙○○在店外面走來走去，時間很久，伊與甲○
    ○均未和郭員接觸。
乙、證人乙○○：
  ＊（憲兵隊88.02.25，八十八年度偵字第一二二四號偵卷）其於八十八年二月二十
    四日二十二時許，以行動電話0000000000與友人馬毅強連絡，請馬員
    幫其買安非他命，後於二十三時許，甲○○以行動電話與其連絡，請其於二十三
    時十五分至台中市○○路河南路口，以七千元整向施購買二錢之安非他命，查扣
    之安非他命就是向甲○○買的；江正輝也在場，是江正輝告訴其安非他命置於青
    海路河南路口斜對面麥當勞正門前佈景草皮中。
  ＊（偵88.02.25）是他們二人在一起，跟甲○○買，但錢拿給江正輝，是跟他們二
    個買的；不認識江正輝、甲○○，是打電話給馬毅強，再由甲○○跟其連絡；江
    正輝說的不對；所講之話均實在。
  ＊（本院88.03.17）其打電話請馬毅強於當日晚上約十時三十分許要購買安非他命
    ，馬毅強後來打電話給其，約十一時在青海路河南路口麥當勞旁等候，其向他說
    要買二錢（七千元），其就去等候，見到被告二人，江正輝向其說貨放在麥當勞
    旁草叢裡，甲○○打行動電話給其問到了沒有，其說到了，錢是拿給江正輝，貨
    是江正輝告訴其藏放地點；其買該包確為七千元。


司法院資訊處製作；財團法人民間司法改革基金會備份。
